【裁判字號】    95,訴,1140
【裁判日期】    951218
【裁判案由】    損害賠償
【裁判全文】
臺灣桃園地方法院民事判決      九十五年度訴字第一一四０號
原      告  己○○○
            乙○○
            丙○○
            丁○○
            甲○○
            戊○○
共      同
訴訟代理人  李國煒    律師
被      告  庚○○
                      六樓
            中衛領先貨運股份有限公司
上  一  人
法定代理人  壬○○
共      同
訴訟代理人  紀亙彥    律師
複  代理人  鈕則慧    律師
上列當事人間請求損害賠償事件，於民國九十五年十二月四日言
詞辯論終結，本院判決如下：
    主      文
被告應連帶給付原告己○○○新臺幣參拾貳萬零玖佰貳拾柒元，
暨自民國九十五年七月十日起至清償日止，按週年利率百分之五
計算之利息。
被告應連帶給付原告乙○○新臺幣參拾捌萬元，暨自民國九十五
年七月十日起至清償日止，按週年利率百分之五計算之利息。
被告應連帶分別給付原告丙○○、丁○○、甲○○、戊○○各新
臺幣壹拾萬元，暨均自民國九十五年七月十日起至清償日止，按
週年利率百分之五計算之利息。
被告中衛領先貨運股份有限公司就上開三項之給付，應另加計自
民國九十五年六月二十八日起至九十五年七月九日止，按週年利
率百分之五計算之利息。
原告其餘之訴駁回。
訴訟費用由被告連帶負擔參分壹，原告己○○○負擔玖分之貳、
原告丙○○、丁○○、甲○○、戊○○各負擔壹拾捌分之壹，餘
由原告乙○○負擔。
本判決關於原告各得對被告請求部分，於原告分別以新臺幣陸萬
元（己○○○）、柒萬元（乙○○）、貳萬元（丙○○）、貳萬
元（丁○○）、貳萬元（甲○○）、貳萬元（戊○○）供擔保後
，得假執行。但被告分別依序以新臺幣參拾貳萬零玖佰貳拾柒元
、參拾捌萬元、壹拾萬元、壹拾萬元、壹拾萬元、壹拾萬元為上
開原告等人供擔保後，得免為假執行。
原告其餘假執行之聲請駁回。
    事實及理由
一、程序方面：
    按訴狀送達後，原告不得將原訴變更或追加他訴。但擴張或
    減縮應受判決事項之聲明者，不在此限。民事訴訟法第二百
    五十五條第一項但書第三款定有明文。本件原告起訴時原係
    聲明請求被告應連帶給付原告己○○○新臺幣（下同）二百
    十八萬二千八百九十一元、其餘原告每人各三十五萬元，及
    均自起訴狀繕本送達翌日起至清償日止，按週年利率百分之
    五計算之利息等語，嗣於民國九十五年九月七日具狀將其聲
    明關於原告己○○○、乙○○部分，分別減縮或擴張為請求
    被告應連帶給付原告己○○○五十七萬零九百二十七元、原
    告乙○○一百二十萬七千三百二十六元，及均自起訴狀繕本
    送達翌日起至清償日止，按週年利率百分之五計算之利息等
    語，復於九十五年十一月一日再具狀將其聲明關於原告乙○○部分，擴張為請求被告應連帶給付原告乙○○八十五萬七
    千三百二十六元，及自起訴狀繕本送達翌日起至清償日止，
    按週年利率百分之五計算之利息等語，最後於本院九十五年
    十二月四日行言詞辯論程序時，原告當庭變更殯葬費之請求
    為四十萬元，而將其聲明關於原告乙○○部分，減縮為請求
    被告應連帶給付原告乙○○七十五萬元，及自起訴狀繕本送
    達翌日起至清償日止，按週年利率百分之五計算之利息等語
    ，揆諸前開法文，原告於本件訴訟程序中先後所為聲明之擴
    張或減縮，核無不合，應予准許，合先敘明。
二、原告主張：（一）被告庚○○為被告中衛領先貨運股份有限
    公司（下稱中衛公司）僱用之司機，於執行業務之九十五年
    二月二十四日上午六時許，駕駛車號為二Ｗ－二０三號營業
    小貨車，行經桃園縣龍潭鄉○○路五五三巷口時，依當時之
    天候無不能注意之情形，竟疏於注意而撞擊騎乘車號為Ｆ七
    Ｂ－六六三號重機車行經該處之訴外人徐玉海，致訴外人徐
    玉海受有頭部外傷合併嚴重性挫傷、顱骨骨折、顱內出血及
    腦幹壓血等傷害，經送國軍八０四醫院後急救不治死亡。又
    訴外人徐玉海為原告己○○○之配偶、其餘原告之父，依民
    法第一百八十四條、第一百九十一條之二、第一百九十二條
    第一項、第二項、第一百九十四條及第一百八十八條規定，
    被告自應對原告負連帶損害賠償責任。（二）茲將原告請求
    賠償之項目及金額，分敘如下：１殯葬費：原告乙○○為訴
    外人徐玉海支出殯葬費合計五十萬七千三百二十六元，原告
    乙○○僅請求被告連帶賠償四十萬元。２扶養費：原告己○○○為二十四年九月一日生，於訴外人徐玉海死亡時為七十
    一歲，依行政院主計處編製平均壽命表，九十三年國內女性
    平均壽命為七十九點四歲，原告己○○○受扶養年數尚有八
    年，再以行政院主計處所編平均每人月消費支出－按區域別
    分表所列九十三年桃園縣平均每人月消費支出為一萬六千零
    六十九元，即每年十九萬二千八百二十八元，作為原告己○○○每年應受扶養費，依霍夫曼計算法扣除中間利息後，除
    以對其負擔扶養義務人數，原告己○○○可得請求之扶養費
    為二十二萬零九百二十七元（計算式：192828÷0000000 ×
    0000000 ÷6 ＝220927）。３精神慰撫金：訴外人徐玉海慈
    祥和藹，與原告間感情至為濃厚，今因被告庚○○之不法行
    為致死，驟然天人永隔，原告遭受喪夫、喪父之痛，莫此為
    甚，爰各請求精神慰撫金六十萬元。４原告已領得強制汽車
    責任保險金一百五十萬元，每人各分得二十五萬元，經扣除
    後，原告得向被告請求之金額分別為五十七萬零九百二十七
    元（己○○○）、七十五萬元（乙○○）、三十五萬元（丙○○）、三十五萬元（丁○○）、三十五萬元（甲○○）及
    三十五萬元（戊○○）。（三）為此聲明請求：１被告應連
    帶給付原告乙○○七十五萬元，及自起訴狀繕本送達翌日起
    至清償日止，按週年利率百分之五計算之利息。２被告應連
    帶給付原告己○○○五十七萬零九百二十七元，及自起訴狀
    繕本送達翌日起至清償日止，按週年利率百分之五計算之利
    息。３被告應連帶給付原告丙○○、丁○○、甲○○、戊○○各三十五萬元，及均自起訴狀繕本送達翌日起至清償日止
    ，按週年利率百分之五計算之利息。４願供擔保請准宣告假
    執行。
三、被告對於系爭車禍事故之發生為被告庚○○之過失及原告關
    於殯葬費的支出在四十萬元之範圍內，均不爭執，惟以：訴
    外人徐玉海無適宜之駕駛執照騎乘重機車，復未依法配戴安
    全帽，顯見訴外人徐玉海就系爭損害之擴大，與有過失，爰
    請求准予減輕或免除賠償。另關於扶養費部分，被告同意以
    每年十九萬二千八百二十八元為原告己○○○每年應受扶養
    費，原告請求扶養費超過二十一萬一千七百四十四元部分（
    計算式：192828×6.5886÷6 ＝211744），為無理由。至於
    慰撫金部分，被告庚○○僅係一職業司機，平日靠菲薄之工
    資維生，且家無恆產，就原告所為高額之慰撫金請求，實無
    力負擔，而被告中衛公司係起步不久之貨運公司，亦無相當
    資財，是原告請求之慰撫金，實屬過高，爰請求依法酌減等
    語，資為抗辯。並聲明：（一）原告之訴及其假執行之聲請
    均駁回。（二）如受不利之判決，願供擔保請准宣告免為假
    執行。
四、兩造不爭執之事實：
（一）被告庚○○為被告中衛公司僱用之司機，於執行業務之九
      十五年二月二十四日上午六時許，駕駛車號為二Ｗ－二０
      三號營業小貨車，行經桃園縣龍潭鄉○○路五五三巷口時
      ，本應注意汽車行駛至交岔路口，應遵守燈光號誌之指示
      ，及注意車前狀況，隨時採取必要之安全措施，以避免危
      險之發生，而依當時情況，又非不能注意及此，竟逕行闖
      越紅燈號誌，且疏於注意車前狀況，而撞及騎乘F7B-663
      號機車行經該處之徐玉海，致徐玉海因而受有頭部外傷合
      併嚴重性挫傷、顱骨骨折、顱內出血及腦幹壓血等傷害，
      經送國軍八０四醫院後急救不治死亡。又訴外人徐玉海為
      原告己○○○之配偶、其餘原告之父。
（二）原告已領得強制汽車責任保險金一百五十萬元，而每人各
      分得二十五萬元。
五、按駕駛人駕駛汽車，應遵守道路交通號誌之指示，並應注意
    車前狀況，及隨時採取必要之安全措施，道路交通安全規則
    第九十條、第九十四條第三項分別定有明文，被告自應遵守
    該規定，以維其他車輛行車安全及避免危險之發生，而參以
    當時之情況，又無不能注意之情，被告庚○○竟疏於注意上
    開規定，貿然闖越紅燈號誌，且疏於注意車前狀況，撞騎乘
    機車之訴外人徐玉海致死，被告庚○○對於本件車禍之發生
    ，自屬未盡其注意義務而有過失，且其過失與訴外人徐玉海
    死亡間，具有相當因果關係，從而，被告庚○○不法侵害訴
    外人徐玉海之生命，堪予認定。
六、按因故意或重大過失不法侵害他人之權利者，負損害賠償；
    又受僱人因執行職務不法侵害他人之權利者，由僱用人與行
    為人連帶負損害賠償責任；又夫妻互負扶養之義務，其扶養
    義務之順序與直系血親卑親屬同；另不法侵害他人致死者，
    對於支出醫療及增加生活上需要之費用或殯葬費之人，應負
    損害賠償責任；被害人對於第三人負有法定扶養義務者，加
    害人對於該第三人亦應負損害賠償責任；不法侵害他人致死
    者，被害人之父、母、子、女及配偶，雖非財產上之損害，
    亦得請求賠償相當之金額，民法第一千一百十六條一、第一
    百九十二條第一項、第二項、第一百九十四條、第一百八十
    四條第一項前段及第一百八十八條分別定有明文。本件被告
    庚○○於執行職務之際，因過失不法侵害原告之被繼承人徐
    玉海致死已如前述，而被告中衛公司係被告徐玉海之僱用人
    ，其又無民法第一百八十八條第一項後段所示之事由，被告
    二人即應負損害賠償責任，爰審酌原告請求被告賠償各項金
    額如下：
（一）扶養費部分：
      按原告己○○○為訴外人徐玉海之妻，為二十四年九月一
      日出生，此有卷附之戶籍謄本可參。又原告己○○○於訴
      外人徐玉海在九十五年二月二十四日死亡時，年齡為七十
      歲又六個月，對照九十三年度台灣地區簡易生命表計算原
      告己○○○之平均餘命，尚有餘命約八點九年（79.4 －
      70 .5 ＝8.9） ，復因本件原告己○○○係請求一次賠償
      扶養費用，故應就扶養費用之年數及其歷年應負之數額，
      以法定利率為標準，依霍夫曼式計算法，扣除扶養年數間
      之中間利息，再以行政院主計處公布九十三年度之桃園縣
      平均每人月消費支出為十九萬二千八百二十八元為本件扶
      養費用之計算標準。另原告己○○○除扶養義務人徐玉海
      外，尚育有五名成年子女，依據民法第一千一百十五條第
      三項，其五名成年子女應與訴外人徐玉海平均分擔對原告
      己○○○之扶養義務。是依前述，原告己○○○可對被告
      請求之扶養費扣除中間利息後應為二十四萬一千五百八十
      八元【計算式為：[192,828ｘ6.00000000（此為應受扶養
      8 年之霍夫曼係數）+192,828 ｘ0.9 ｘ（7.00000000-0.
      000 00000）]除以6=241,588 ，小數點以下四捨五入），
      今原告己○○○於上開數額範圍內，僅主張二十二萬零九
      百二十七元，自無不可，被告二人就此部分之數額自應負
      擔。
（二）殯葬費部分：
      原告乙○○為訴外人徐玉海支出之殯葬費四十萬元乙節，
      ，業為被告所不爭執，堪信為真實。則原告乙○○關於此
      殯葬費用之支出，亦得請求被告二人負擔。
（三）慰撫金部分：
      被告庚○○駕駛汽車，本應遵守道路交通號誌之指示，並
      應注意車前狀況，及隨時採取必要之安全措施，以維其他
      車輛行車安全及避免危險之發生，而參以當時之情況，又
      無不能注意之情，被告庚○○竟疏於注意上之規定，而竟
      疏於注意上開規定，貿然違規而撞及騎乘機車之訴外人徐
      玉海致死，已如前述，而被告庚○○於肇事時，為三十歲
      之人（六十四年四月十七日生），係以任營業小貨車駕駛
      為業，名下無動產、不動產；至原告等人均為訴外人徐玉
      海之至親，被害人遭此意外事故，渠等精神痛苦乃屬必然
      ，是本院審酌兩造之財產狀況（此有本院依職權調查之稅
      務電子閘門財產所得調件明細表可參）、身份、地位、經
      濟狀況及原告等所受精神上痛苦程度等一切情狀，認
      本件慰撫金之請求，原告己○○○應以六十萬元，其餘原
      告應各以五十萬元為適當。
（四）前開金額合計之結果，原告己○○○得請求八十二萬零九
      百二十七元（即220,927 ＋600,000 ＝820,927） ；原告
      乙○○得請求九十萬元（400,000 ＋500,000 ＝900,000
      ）；其餘原告各得請求五十萬元。
七、按損害之發生或擴大，被害人與有過失者，法院得減輕賠償
    金額或免除之，民法第二百十七條第一項定有明文；又機器
    腳踏車之駕駛人應載安全帽，道路交通安全規則第八十八條
    第五款定有明文。本件訴外人徐玉海於肇事時騎乘機車行經
    上開路段時並未載安全帽等情，業據證人即至肇事現場處理
    系爭車禍事故之員警辛○○於本院九十五年十二月四日行言
    詞辯論程序時陳述綦詳；而訴外人徐玉海因本件車禍而受有
    頭部外傷合併嚴重性挫傷、顱骨骨折、顱內出血及腦幹壓血
    等傷害致死，亦如前述。本件車禍之發生固肇因於被告庚○○違規闖越紅燈號誌，且疏於注意車前狀況，而撞及徐玉海
    所騎乘之機車，惟訴外人徐玉海於事故發生時，本身既有前
    揭之違規事項，且此違規事項足以影響其所受損害之範圍（
    即徐玉海如係佩帶安全帽遭踫撞後，應可減輕頭部遭傷害之
    程度），堪認徐玉海就本件損害之擴大與有過失，而原告身
    為徐玉海之繼承人，自亦應承受徐玉海此部分之過失。本院
    斟酌系爭車禍損害雙方之過失此例為三比七，認原告等人上
    開請求損害賠償之金額應分別核減為五十七萬四千六百四十
    九元（己○○○，小數點以下四捨五入）、六十三萬元（乙○○、三十五萬元（其餘原告）。另被告雖抗辯被害人徐玉
    海於系爭車禍發生時並未持有適宜之駕駛執照云云，惟系爭
    車禍發生之原因，已詳如前述，徐玉海騎乘機車時是否持有
    適宜駕照與系爭車禍之發生間，並無相當因果關係，徐某未
    持有駕照騎機車，僅屬違反道路交通管理處罰條例之行政罰
    鍰問題爾，要難逕以此遽認就系爭損害之發生或擴大與有過
    失，附此敘明。
七、再者，原告等人於訴外人徐玉海車禍後，已領取強制汽車保
    險理賠金一百五十萬元，而依強制汽車責任保險法第三十二
    條規定：「保險人依本法所為之保險給付，視為被保險人損
    害賠償金額之一部分；被保險人受賠償請求時，得扣除之。
    」；及同法第十一條第一項第二款第二目、第二項復規定，
    父母、子女及配偶得向保險人請求保險給付，同一順位之遺
    屬有數人時，按人數平均分配保險給付之相關規定，原告等
    人既已領取保險金一百五十萬元，則每人可均分二十五萬元
    之保險金，應各自就其所受損害額內扣除之。
八、綜上所述，原告六人基於侵權行為之相關規定請求被告連帶
    負損害賠償責任一節，應屬有據。其中原告己○○○部分，
    因其所得請求之損害金額為五十七萬零九百二十七元，於
     扣 除強制汽車責任保險理賠金二十五萬元後，得請求三十
    二萬零九百二十七元，以此推之，原告乙○○及其餘原告明
    所各得請求之金額應分別為三十八萬元、十萬元。從而，原
    告等六人分別於上開金額範圍內之請求為有理由，逾此範圍
    之請求，則無理由，應予駁回。
九、第按，民法第二百十三條第二項有關法定遲延利息之規定，
    惟有「因回復原狀而應給付金錢者」始有適用，尚難據此認
    為所有損害賠償債務成立之同時，履行期即為屆至，是除民
    法第二百十三條第二項之規定外，其他損害賠償債權於成立
    後，猶須待債權人行使請求權，債務人受催告時起，其定有
    履行期限者，則自其期限屆滿時起始負遲延責任（民法第二
    百二十九條參照），本件原告請求被告分別自起訴狀繕本送
    達翌日即九十五年六月二十八日（被告中衛公司）、九十五
    年七月十日（被告庚○○，按起訴狀繕本於九十五年六二十
    九日寄存送達於被告庚○○之住所，依民事訴訟法第一百三
    十八條第二項規定，自當日起經十日於同年七月九日生效）
    起至清償日止，依法定利率即週年利率百分之五計算遲延利
    息，應屬有據。
十、本件判命原告勝訴部分，兩造均陳明願供擔保，請准宣告假
    執行及免為假執行，經核並無不合，爰分別酌定相當擔保金
    額准許之。至原告敗訴部分，其假執行之聲請已失所附麗，
    應予駁回。末本件事證已臻明確，兩造其餘攻擊防禦方法，
    核與判決結果無影響，毋庸再予一一論述，附此敘明。
據上論結，本件原告之訴為一部有理由，一部無理由，依民事訴
訟法第七十九條、第八十五條第一項、第二項、第三百九十二條
、第三百九十條第二項。
中   華   民   國   九十五   年    十二   月   十八   日
                          民事第二庭  法  官  石有為
以上正本，係照原本作成。
如對本判決上訴，須於判決送達後廿日內向本院提出上訴狀。
                                      書記官  黃棟楠
中   華   民   國   九十五   年    十二   月   十八   日


司法院資訊處製作；財團法人民間司法改革基金會備份。
